臺灣高等法院刑事判決
110年度上易字第1897號
上  訴  人  
即  被  告  陳自強






上列上訴人因竊盜案件，不服臺灣新北地方法院110年度審易字
第55號，中華民國110年10月20日第一審判決（起訴案號：臺灣
新北地方檢察署109年度偵字第31205號），提起上訴，本院判決
如下：
    主  文
上訴駁回。
    事  實
一、陳自強意圖為自己不法之所有，於民國109年2月11日7時15
    分許，騎乘車牌號碼000-000號普通重型機車，搭載不知情
    之前妻洪羚娟（所涉竊盜部分，另經檢察官為不起訴處分）
    ，前往新北市○○區○○路000巷0號1樓「奉德宮」，假借參拜
    之名義，要洪羚娟在「奉德宮」外等候，隨即頭戴半罩安全
    帽進入「奉德宮」內，趁無人注意之際，徒手竊取陳武彥所
    管領、佩掛在「奉德宮」內所供奉神像上之金牌4面（價值
    共約新臺幣5萬元），得手後，隨即步出「奉德宮」，並騎
    乘上開機車搭載洪羚娟逃離現場。嗣陳武彥發覺遭竊報警處
    理，經警調閱現場及附近道路監視器錄影畫面後，始循線查
    悉上情。
二、案經陳武彥訴由新北市政府警察局林口分局報告臺灣新北地
    方檢察署檢察官偵查起訴。
    理  由
一、證據能力：
　　本案據以認定上訴人即被告陳自強（下稱被告）犯罪之供述
    證據，公訴人、被告在本院言詞辯論終結前，均未聲明異議
    ，復經本院審酌認該等證據之作成無違法、不當或顯不可信
    之情況，而非供述證據亦非公務員違背法定程序所取得，依
    刑事訴訟法第158 條之4 反面解釋、第159 條之5 之規定，
    均有證據能力。
二、實體部分：
　㈠上揭犯罪事實，業據被告於警詢時、偵查中、原審準備程序
    及審理時均坦承不諱，核與證人即告訴人陳武彥於警詢中之
    證述、證人洪羚娟以被告身分於偵查中之供述相符，並有現
    場照片3張、現場及附近道路監視器錄影畫面截圖照片8張、
    歷史車辨8張、車號查詢機車車籍1紙在卷可稽（見偵查卷第
    17至27頁），足認被告之自白與事實相符，洵堪採為認定事
    實之依據。
　㈡至被告於原審審理時雖改稱：洪羚娟是把風，她從頭到尾都
    知情，金牌是洪羚娟拿去賣的，伊跟洪羚娟一人分一半云云
    ，惟被告迭於警詢及偵查中均一致供稱：伊跟洪羚娟說要進
    去拜拜，洪羚娟在外面等伊，洪羚娟不知道伊是要去偷金牌
    ，洪羚娟是在外面等伊，不是在幫伊把風等語（見偵查卷第
    9、67頁），核與證人洪羚娟以被告身分於偵查中陳稱：伊
    沒有把風，當天伊是跟被告一起去拜拜，被告說要上洗手間
    ，就走進廟裡，伊不知道被告要去偷金牌，伊在外面等被告
    也不是要把風等語相符（見偵查卷第59、60頁），且亦無其
    他事證顯示證人洪羚娟確有把風之行為，是被告事後翻異前
    詞，空言指稱證人洪羚娟亦有參與本案，負責把風云云，自
    難遽行採信，附此敘明。
　㈢綜上，本案事證明確，被告犯行，堪以認定，應依法論科。
三、論罪科刑：
　㈠核被告所為，係犯刑法第320條第1項之竊盜罪。
　㈡被告前①因竊盜案件，經臺灣新北地方法院98年度易字第2044
    號判決判處有期徒刑8月、4月、7月、5月、8月，應執行有
    期徒刑2年4月確定；②因詐欺案件，經臺灣臺北地方法院98
    年度簡字第4519號判決判處有期徒刑3月確定；③因竊盜案件
    ，經臺灣新北地方法院98年度易字第2595號判決判處有期徒
    刑3月確定；④因竊盜案件，經臺灣基隆地方法院98年度易字
    第587號判決判處有期徒刑8月、8月，應執行有期徒刑1年2
    月確定；⑤因竊盜案件，經臺灣臺北地方法院98年度易字第3
    031號判決判處有期徒刑7月確定；⑥因竊盜案件，經臺灣新
    北地方法院99年度易字第35號判決判處有期徒刑8月確定；⑦
    因竊盜案件，經臺灣臺北地方法院99年度易字第552號判決
    判處有期徒刑8月確定；⑧因竊盜案件，經臺灣臺北地方法院
    99年度易字第584號判決判處有期徒刑9月確定；⑨因竊盜案
    件，經臺灣花蓮地方法院101年度易字第281號判決判處有期
    徒刑6月確定；⑩因竊盜案件，經臺灣花蓮地方法院102年度
    易字第2號判決判處有期徒刑3月確定，上開①至⑩各罪刑再經
    臺灣花蓮地方法院102年度聲字第350號裁定應執行有期徒刑
    6年3月確定，於105年2月2日假釋出監，嗣經撤銷假釋，應
    執行殘刑6月10日（下稱甲殘刑）。又因酒後駕車之公共危
    險案件，經臺灣花蓮地方法院105年度花交簡字第377號判決
    判處有期徒刑2月確定，經與上開甲殘刑接續執行，於106年
    9月12日執行完畢等情，有本院被告前案紀錄表1份在卷可憑
    ，是被告於受有期徒刑執行完畢後，5年以內故意再犯本件
    有期徒刑以上之罪，為累犯。至司法院釋字第775號解釋，
    依解釋文及理由之意旨，係指構成累犯者，不分情節，一律
    加重最低本刑，於不符合刑法第59條所定要件之情形下，致
    生行為人所受之刑罰超過其所應負擔罪責之個案，不符罪刑
    相當原則、比例原則。於此範圍內，在修正前，為避免發生
    上述罪刑不相當之情形，法院就該個案應裁量是否加重最低
    本刑；依此，該解釋係指個案應量處最低法定刑、又無法適
    用刑法第59條在內減輕規定之情形，法院應依此解釋意旨裁
    量不予加重最低本刑（最高法院108年度台上字第338號判決
    意旨參照）。準此，本件依被告累犯及犯罪情節，並無上開
    情事，應依刑法第47條第1項之規定加重其刑。
四、駁回上訴之理由：　　
　㈠原審基於相同之認定，以被告罪證明確，並爰審酌被告正值
    青壯，不思以正當途徑賺取所需，貪圖己利而竊取他人財物
    ，造成告訴人之財物損失，顯然欠缺尊重他人財產權之觀念
    ，且其前已有多次竊盜之前案紀錄，有本院被告前案紀錄表
    在卷可佐，素行非佳，惟念其犯後坦承犯行，態度尚可，並
    兼衡其犯罪之動機、目的、手段、所竊取之財物價值，及其
    自陳於監所自修至國中畢業、現為高中學歷之智識程度、需
    撫養兩名子女之生活狀況等一切情狀，量處有期徒刑3月並
    諭知易科罰金之折算標準。另就沒收部分說明：被告竊得之
    金牌4面，屬本案犯罪所得，未據扣案，亦未實際合法發還
    告訴人，爰依刑法第38條之1第1項前段、第3項之規定宣告
    沒收，於全部或一部不能沒收或不宜執行沒收時，追徵其價
    額。經核原審認事用法並無違法或不當，量刑及沒收亦稱允
    恰。
　㈡被告上訴意旨援引臺灣臺北地方法院92年度簡上字第63號刑
    事判決，並指稱該案同為觸犯刑法第320條第1項之竊盜犯行
    ，僅判處易服勞役並緩刑2年，被告卻遭原審判處有期徒刑3
    月等語。然按個案之裁量判斷，除非有全然喪失權衡意義或
    其裁量行使顯然有違比例、平等諸原則之裁量權濫用之情形
    ，否則縱屬犯罪類型雷同，仍不得將不同案件裁量之行使比
    附援引為本案之量刑輕重比較，以視為判斷法官本於依法獨
    立審判之授權所為之量情裁奪有否裁量濫用之情事。此與所
    謂相同事務應為相同處理，始符合比例原則與平等原則之概
    念，迥然有別（最高法院100年度台上字第21號、第733號刑
    事判決意旨參照）。又刑法第57條之規定，係針對個別犯罪
    為科刑裁量時，明定科刑基礎及尤應注意之科刑裁量事項，
    屬宣告刑之酌定。又裁量權之行使，屬實體法上賦予法院依
    個案裁量之職權，如所為裁量未逾法定刑範圍，且無違背制
    度目的、公平正義或濫用裁量權情形，即無違法可言（最高
    法院106年度台抗字第25號刑事裁定意旨參照）。本案原審
    量刑時，已就刑法第57條所定各款科刑輕重應審酌之事項，
    於理由欄內具體說明，已基於刑罰目的性之考量、刑事政策
    之取向以及行為人刑罰感應力之衡量等因素而為刑之量定，
    並未逾越法定刑度，亦無違背公平正義之精神，客觀上不生
    量刑失衡之裁量權濫用。是本件被告上訴以他案比附援引並
    指摘原審量刑不當，自無理由，應予駁回。
五、被告經本院合法傳喚，無正當理由不到庭，爰不待其陳述，
    為一造辯論判決。
據上論斷，應依刑事訴訟法第368條、第371條，判決如主文。
本案經檢察官謝奇孟提起公訴，檢察官黃和村到庭執行職務。
中　　華　　民　　國　　111 　年　　4 　　月　　 7　　日
                  刑事第十二庭  審判長法　官   陳如玲
　　　　　　　　　　　　　　　　　　　法　官   廖建瑜
　　　　　　　　　　　　　　　　　　　法　官   魏俊明
以上正本證明與原本無異。
不得上訴。
                                      書記官   賴尚君
中　　華　　民　　國　　111 　年　　4 　　月　　7 　　日
附錄：本案論罪科刑法條全文
中華民國刑法第320條
意圖為自己或第三人不法之所有，而竊取他人之動產者，為竊盜
罪，處5 年以下有期徒刑、拘役或50萬元以下罰金。
意圖為自己或第三人不法之利益，而竊佔他人之不動產者，依前
項之規定處斷。
前2 項之未遂犯罰之。